【裁判字號】    95,易,1223
【裁判日期】    950620
【裁判案由】    詐欺
【裁判全文】
臺灣臺中地方法院刑事判決              95年度易字第1223號
公  訴  人  臺灣臺中地方法院檢察署檢察官
被      告  甲○○
上列被告因詐欺案件，經檢察官提起公訴（95年度偵字第7753號
）及移送併辦（95年度偵字第9544號），被告於本院準備程序中
為認罪之陳述，經本院合議庭評議後裁定由受命法官獨任改行簡
式審判程序，判決如下：
    主    文
甲○○幫助意圖為自己不法之所有，以詐術使人將本人之物交付
，處有期徒刑月，如易科罰金，以佰元折算壹日。緩刑貳年
。
    犯罪事實
一、甲○○可預見金融帳戶係個人理財之重要工具，關係個人財
    產、信用之表徵，一般人利用他人名義之金融帳戶，常與詐
    欺取財之犯罪密切相關，且取得他人存摺之目的，在於收取
    贓款及掩飾犯行不易遭人追查，又對於提供帳戶之行為本身
    ，雖無引發他人萌生犯罪之確信，但仍不顧他人所可能遭受
    之危險，竟基於縱若有人持以犯詐欺取財罪亦不違反其本意
    之幫助犯意，於民國94年10月間，在臺中市○○○路與文心
    路口，以每本新臺幣（下同）4000元之代價，將其向合作金
    庫中清分行所申請開立帳號0000000000000 號帳戶之存摺、
    提款卡及密碼，出租交付予姓名年籍不詳綽號「阿偉」之成
    年男子使用，其後又分別出租其所申請開立土地銀行、新竹
    國際商業銀行、萬泰商業銀行、臺中市第二信用合作社向上
    分行等銀行帳戶之存摺、提款卡及密碼，予該姓名年籍不詳
    綽號「阿偉」之成年男子，而獲取14,000元之代價。該姓名
    年籍不詳綽號「阿偉」之成年男子於取得甲○○交付之前開
    合作金庫中清分行帳戶存摺、提款卡及密碼後，竟基於詐欺
    取財之犯意，意圖為自己不法之所有，於94年10月19日13時
    許，撥打電話予乙○○，佯稱為鄰居男子有急用欲借款50,0
    00元，並於94年10月21日歸還為由，乙○○表示沒有那麼多
    錢，該姓名年籍不詳綽號「阿偉」之成年男子表示30,000元
    亦可週轉，致使乙○○誤信為真，陷於錯誤，而於94年10月
    19日13時56分許，前往上海商業儲蓄銀行自動櫃員機，依照
    指示匯款30,000元至甲○○所申請開立之前開合作金庫中清
    分行帳戶內，因而受有30,000元之損害。嗣因乙○○於94年
    10月31日晚間時分，要求鄰居還錢，始知受騙，因而報警處
    理。
二、案經被害人乙○○訴由臺中市警察局第五分局報告臺灣臺中
    地方法院檢察署檢察官偵查起訴暨移送併辦。
    理    由
一、訊據被告甲○○，對於上揭時地，將其所申請開立之合作金
    庫中清分行帳戶存摺、提款卡及密碼，以4000元之代價，出
    租予該姓名年籍不詳綽號「阿偉」之成年男子，作為向告訴
    人乙○○行騙詐財之匯款帳戶使用等情，業經於本院中坦認
    屬實，核與告訴人乙○○於警詢中之指訴內容相符，並有被
    告前開合作金庫中清分行帳戶之開戶資料及存款分戶交易明
    細表、告訴人乙○○受騙匯款之上海商業儲蓄銀行自動櫃員
    機交易明細表在卷可稽，被告自白供述與現有事證相符，應
    堪置信。按刑法上之故意，區分直接故意（確定故意）與間
    接故意（不確定故意），「行為人對於構成犯罪之事實，明
    知並有意使其發生者」為直接故意，「行為人對於構成犯罪
    之事實，預見其發生而其發生並不違背其本意者」為間接故
    意；又金融帳戶為個人理財之工具，申請開設金融帳戶並無
    任何特殊之限制，一般民眾皆能自由申請開戶，並得同時在
    不同金融機構申請多數存款帳戶使用，乃眾所周知之事實，
    依一般人之社會生活經驗，倘係合法收入，本可自行向金融
    行庫開戶使用，而無向他人購買帳戶之必要；苟不以自己名
    義申請開戶，反以不正方式向不特定人取得他人之金融機構
    帳戶使用，衡情應能懷疑其目的在於施用詐騙手段以非法取
    得他人財物，且以冒充同學親友向人借款應急之不實電話內
    容而詐欺取財之犯罪類型層出不窮，該等犯罪多數均係利用
    人頭帳戶作為出入帳戶，並經媒體廣為披載，被告係已成年
    且具有相當智識之人，亦當知悉社會上常有利用人頭帳戶從
    事詐欺取財之犯罪情事，被告對於該姓名年籍不詳綽號「阿
    偉」之成年男子取得其銀行帳戶作為實施詐欺取財之犯行應
    可預見，更徵對於其銀行帳戶被利用作為向人詐騙財物之情
    ，並無違背其本意。至被告交付其合作金庫中清分行帳戶存
    摺、提款卡及密碼，既非詐欺取財罪之構成要件行為，且查
    無任何證據足資證明被告與該姓名年籍不詳綽號「阿偉」之
    成年人間有何共同詐欺取財之犯意聯絡，足認被告應僅係出
    於幫助犯罪之行為。本件事證明確，被告犯行，洵堪認定。
二、按刑法上之幫助犯，係指以幫助之意思，對於正犯資以助力
    ，而未參與實施犯罪之行為者而言（最高法院49年台上字第
    77號判例參照）。查：該姓名年籍不詳綽號「阿偉」之成年
    男子於取得被告提供之前開合作金庫中清分行帳戶後，基於
    詐欺取財之犯意，意圖為自己不法之所有，向告訴人乙○○
    ，施以詐術，致使告訴人乙○○陷於錯誤，依照指示，匯款
    至被告所申請開立交付予該姓名年籍不詳綽號「阿偉」之成
    年男子人持有之前開合作金庫中清分行帳戶內，而詐得財物
    ，核該姓名年籍不詳綽號「阿偉」之成年男子所為，係犯刑
    法第339條第1項之詐欺取財罪。本件被告將其所申請開立之
    前開合作金庫中清分行帳戶交予該姓名年籍不詳綽號「阿偉
    」之成年男子作為詐欺取財之匯款帳戶使用，顯係基於幫助
    他人詐欺取財之犯意，且所為提供帳戶予他人之行為係屬刑
    法詐欺取財罪構成要件以外之行為，其既以幫助他人犯罪之
    意思而參與犯罪構成要件以外之行為，依刑法第30條第1 項
    前段幫助犯之規定，核其所為，係犯刑法第339條第1項詐欺
    取財罪之幫助犯，爰依刑法第30條第2 項之規定，按正犯之
    刑減輕之。（至於臺灣臺中地方法院檢察署95年度偵字第95
    44號移送併辦部分，與本案係屬同一案件，應為起訴效力所
    及，本院自得併予審理。）爰審酌被告因謀職無著，缺錢花
    用，竟思以出租帳戶方式，獲取生活所需之財物，而擅自將
    其以個人名義所申請取得之銀行帳戶，提供他人作為詐欺取
    財之匯款帳戶使用，助長犯罪之不良風氣，幫助犯罪者隱匿
    真實身分，增加檢警犯罪偵查之困難性，間接造成更多人之
    遭受損害，其行誠屬可議，惟因被告犯罪後業經坦認犯行，
    犯後態度良好，且積極表達賠償告訴人乙○○所受損害之意
    願，又被告本身並未實際參與詐欺取財之犯行，可責難性較
    為輕微，考量告訴人乙○○受騙金額僅30,000元，而被告目
    前從事正當工作，肩負家庭經濟重擔等一切情狀，量處如主
    文所示之刑，並諭知易科罰金之折算標準，以示懲儆。末查
    ：被告素行良好，前未曾受有期徒刑以上行之宣告，此有臺
    灣高等法院被告前案紀錄表一份在卷可稽，被告經此偵審教
    訓，當已知所警惕，信無再犯之虞，且被告於本院中展現誠
    意，主動與告訴人乙○○聯繫，積極賠償告訴人乙○○所受
    之損害，本院考量被告係因經濟因素，以致出售個人帳戶，
    現已有正當工作，全家經濟重擔，全賴被告一人，為免因被
    告接受刑罰制裁，致使其家庭陷入困境，認所宣告之刑以暫
    不執行為適當，爰依刑法第74.條第1款之規定，併予諭知緩
    刑二年之宣告。
據上論斷，應依刑事訴訟法第273條之1第1項、第299條第1 項前
段，刑法第30條、第339條第1項、第41條第1 項前段、第74條第
1款，罰金罰鍰提高標準條例第1條前段、第2條，判決如主文。
中    華    民    國    95    年    6     月    20    日
                  刑事第五庭    法  官  巫淑芳
上開正本證明與原本無異。
如不服本判決，應於送達後10日內向本院提出上訴狀（須附繕本
），上訴於臺灣高等法院臺中分院。
                                書記官  王麗麗
中    華    民    國    95    年    6     月    20    日
附錄論罪科刑法條
中華民國刑法第339條：
意圖為自己或第三人不法之所有，以詐術使人將本人或第三人之
物交付者，處5年以下有期徒刑、拘役或科或併科1千元以下罰金
。
以前項方法得財產上不法之利益或使第三人得之者，亦同。
前二項之未遂犯罰之。


司法院資訊處製作；財團法人民間司法改革基金會備份。
